【裁判字號】    92,上訴,1702
【裁判日期】    921023
【裁判案由】    貪污等
【裁判全文】
臺灣高等法院臺中分院刑事判決                  九十二年度上訴字第一七二號
    上  訴  人
    即  被  告  乙○○
    指定辯護人  本院公設辯護人  甲○○
右上訴人因貪污等案件，不服臺灣彰化地方法院九十一年度訴字第四二九號中華民國
九十二年七月十四日第一審判決（起訴案號：臺灣彰化地方法院檢察署九十年度偵字
第六一九八號），提起上訴，本院判決如左：
    主      文
原判決撤銷。
乙○○依據法令從事公務之人員，侵占職務上持有之非公用私有財物，處有期徒刑貳
年，褫奪公權貳年。所得財物ＳＩＭ卡壹張（門號0000000000號），應予
追繳，發還丁○○，如全部無法追繳時，應追徵其價額，或以其財產抵償之。
    事      實
一、乙○○原任職彰化縣警察局保安隊隊員（已於民國九十年十月十一日離職），乃
    依據法令從事公務之人員，其於九十年四月二十四日下午八時許起至十二時許止
    ，在彰化縣警察局刑警隊留置所值勤，於該日下午十時許，因於上開留置所接收
  涉嫌妨害公務之丁○○，並代收保管丁○○所有之行動電話一具【內含丁○○向
    遠傳電信股份有限公司（以下簡稱遠傳電信公司）申辦之0000000000
    號ＳＩＭ卡一張】時，竟基於為自己不法所有之意圖，將前開職務上所持有、原
    放置在丁○○上開所有行動電話內之0000000000號ＳＩＭ卡一張，自
    丁○○前開所有行動電話內取出而加以侵占入己，復意圖為自己免繳電信通訊費
    用之不法利益，並基於以無線方式盜用他人電信設備通信之概括犯意，明知其並
    無權利使用該ＳＩＭ卡內含屬電腦電磁紀錄之電子序號及內碼，向遠傳電信公司
    傳送無線電磁訊號，仍隱瞞其非合法使用人之事實，將上開侵占之000000
    0000號ＳＩＭ卡一張插入其所有之摩托羅拉廠牌、ＣＤ九二八型之行動電話
    （序號為000000000000000號）內，自九十年四月二十四日下午
    十時二十八分許起至九十年四月二十五日下午七時三十四分許止，連續盜撥電話
    使用多次，使遠傳電信公司人員陷於錯誤，誤以為係合法申請使用者所撥打，提
    供該公司設在臺灣省境內之各基地臺之電腦網路交換系統之接收通信服務，乙○
    ○乃藉此取得使用行動電話通信免付費之不法利益，共計所得之不法利益為新臺
    幣（下同）二千七百六十八元。嗣於九十年四月二十六日，丁○○經移送臺灣彰
    化地方法院檢察署後經交保釋放，始發現其所有前開行動電話內之ＳＩＭ卡一張
    並未插放在上開行動電話內，經向遠傳電信公司辦理停話，發現前揭遭盜打之情
    形，乃報警循線查獲。
二、案經彰化縣警察局移送臺灣彰化地方法院檢察署檢察官偵查起訴。
      理  由
一、上訴人即被告乙○○（以下稱被告）未於本院審判期日到庭，其於本院準備程序
    中，對於伊有盜用ＳＩＭ卡；伊係彰化縣警察局保安隊隊員，已自動離職；當時
    伊係執勤，有收受人犯丁○○；有代收保管丁○○之手機，連同其ＳＩＭ卡；伊
    有取出ＳＩＭ卡，裝到伊之電話等事實均不爭執，惟矢口否認有貪污等犯行，辯
    稱：因為當時心情不好，所以才使用對方的卡片，我也沒有侵占的犯意，是誤用
    的。我是無意間盜用的。剛好我的行動電話也沒有電，所以也拆下自己的ＳＩＭ
    卡，同時放在桌上，而且我自己有兩支手機，我是要把其中之一的卡片放到另一
    個手機裡面云云。惟查：
（一）被害人丁○○於九十年四月二十四日下午十時許進入彰化縣警察局刑警隊留置
      所時，將所有行動電話交付與被告保管時，遠傳電信公司之00000000
      00號ＳＩＭ卡一張係插放在行動電話內一節，已據被害人丁○○於原審訊問
      時到庭陳述明確。又被告於原審自承保管受留置人之行動電話時，依規定並不
      須要將行動電話內之ＳＩＭ卡取出分別保管等語，是被害人丁○○之0000
      000000號ＳＩＭ卡一張係由被告因職務持有保管時，由被告自被害人丁
      ○○之行動電話內取出，並插放於被告所有之摩托羅拉廠牌、ＣＤ九二八型之
      行動電話內一情，堪以認定。
（二）被告所供稱其所有之0000000000號、0000000000號ＳＩ
      Ｍ卡各一張，均係向中華電信股份有限公司（以下簡稱中華電信公司）申辦之
      門號，而被害人丁○○之0000000000號ＳＩＭ卡一張，則係向遠傳
      電信公司申辦之門號，被告供稱其所有摩托羅拉廠牌、ＣＤ九二八型之行動電
      話視窗螢幕上會顯示所插入ＳＩＭ卡之提供服務電信公司名稱，衡情被告自九
      十年四月二十四日下午十時二十八分許起至九十年四月二十五日下午七時三十
      四分許止，連續以被害人丁○○之上開ＳＩＭ卡撥打電話多次，當無可能未發
      現視窗螢幕上顯現之遠傳電信公司，與其平日所使之ＳＩＭ卡應顯示為中華電
      信公司有所不同之理。
（三）被告於原審審理時稱：伊係於九十年四月二十五日下午八時許返家，家人詢問
      伊手機為何沒有打開，才發現誤用了被害人丁○○的ＳＩＭ卡，該張ＳＩＭ卡
      現已不知在何處云云。依被告所述，其於九十年四月二十五日下午八時許既已
      發現誤用他人之ＳＩＭ卡，然卻未積極查明前開ＳＩＭ卡係何人所有以便歸還
      ，並將所誤為使用撥打之電話費用繳付與被害人丁○○或電信公司。被告於原
      審九十二年一月二十七日訊問時，仍尚未支付盜撥之電話費用，並據被害人丁
      ○○於原審陳明在卷。此外，復有彰化縣警察局留置所勤務分配表、留置時間
      表、留置室被留置人財物收發保管袋紀錄表、遠傳電信公司之電信費帳單、收
      費明細、通聯紀錄、停話復話紀錄、中華電信公司之門號申請使用人資料、行
      動電話申請書各一份在卷可稽。本件事證明確，被告前開犯行洵堪認定。
二、被告為彰化縣警察局保安隊隊員，乃依據法令從事公務之人員，其執行職務時，
    將其所保管之嫌疑人物品侵占入己，並持以盜打通信，核被告所為，係犯貪污治
    罪條例第六條第一項第三款之侵占職務上持有之非公用私有財物罪、電信法第五
    十六條第一項之以無線方式盜用他人電信設備通信罪。公訴意旨認被告係犯刑法
    第三百三十六條第一項之侵占公務上所持有之物罪，容有未洽，起訴法條應予變
    更。次查貪污治罪條例第六條，經於民國九十年十一月七日經總統（九○）華總
    一義字第九○○○二一七六四○號令修正公布，於同月九日生效，就該條項第三
    款而言，修正前後之內容及刑度均相同，雖無比較輕重之問題，惟被告行為後，
    法律既有變更，依刑法第二條第一項前段之規定，應適用裁判時之法律，併此敘
    明。又被告先後多次以無線方式盜用他人電信設備通信犯行，時間緊接，犯罪構
    成要件相同，顯係基於概括之犯意反覆為之，應依連續犯之規定，論以一罪，並
    加重其刑。被告所犯上開二罪間，有手段、目的之牽連關係，為牽連犯，應依刑
    法第五十五條之規定，從一重之貪污治罪條例第六條第一項第三款之侵占職務上
    持有之非公用私有財物罪處斷。被告犯有上開貪污治罪條例第六條第一項第三款
    之侵占職務上持有之非公用私有財物罪，情節輕微，所得財物在五萬元以下，應
    依貪污治罪條例第十二條第一項規定減輕其刑。另查被告因一時貪圖小利，而致
    犯重典，其所得之不法利益甚微，衡情不無可憫，如處以最輕度之刑，仍嫌過重
    ，爰依刑法第五十九條，酌減其刑。原審以被告犯罪事證明確，予以論罪科刑，
    固非無見，惟原審未予審酌被告犯罪所得甚微，予以酌減其刑；又未注意貪污治
    罪條例已經修正之情形，適用法條亦有未合。被告上訴否認犯罪，雖無可取，惟
    原判決既有可議之處，仍屬無可維持，應予撤銷改判。爰審酌被告犯罪之動機、
    目的係貪圖一時小利、犯罪之手段、所得財物之價值、對警察風紀所生之負面影
    響、對被害人丁○○所生危害及犯罪後之態度等一切情狀，量處如主文第二項所
    示之刑。並依貪污治罪條例第十七條之規定，併予宣告褫奪公權二年。
三、被告因犯本件貪污治罪條例第六條第一項第三款之侵占職務上持有之非公用私有
    財物罪，所得之財物即0000000000號ＳＩＭ卡一張，雖未扣案，仍應
    依貪污治罪條例第十條第一項、第二項之規定，予以追繳，並發還與被害人丁○
    ○，如全部無法追繳時，應追徵其價額，或以其財產抵償之。至被告所有之摩托
    羅拉廠牌、ＣＤ九二八型之行動電話（序號為000000000000000
    號）一支（未扣案），已於案發後遺失一節，業據被告於原審審理時供明，爰不
    予宣告沒收，附予敘明。
四、被告經合法傳喚，無正當理由不到庭，爰不待其陳述，逕行判決。
據上論結，應依刑事訴訟法第三百六十九條第一項前段、第三百六十四條、第三百七
十一條、第二百九十九條第一項前段、第三百條，貪污治罪條例第二條前段、第六條
第一項第三款（修正後）、第十二條第一項、第十七條、第十條第一項、第二項，電
信法第五十六條第一項，刑法第十一條前段、第二條第一項前段、第五十六條、第五
十五條、第五十九條、第三十七條第二項，判決如主文。
本案經檢察官丙○○到庭執行職務。
中      華      民      國      九十二  年      十      月      二十三  日
                                臺灣高等法院臺中分院刑事第五庭
                                      審判長法  官  袁  從  楨
                                            法  官  姚  勳  昌
                                            法  官  郭  同  奇
右正本證明與原本無異。
如不服本判決應於收受送達後十日內向本院提出上訴書狀，其未敘述上訴之理由者並
得於提起上訴後十日內向本院補提理由書（均須按他造當事人之人數附繕本）。
                                            書記官  陳  玫  伶
中      華      民      國      九十二  年      十      月      二十四  日
附錄論罪科刑法條
修正後貪污治罪條例第六條
有下列行為之一者，處五年以上有期徒刑，得併科新臺幣三千萬元以下罰金：
一  意圖得利，抑留不發職務上應發之財物者。
二  募集款項或徵用土地、財物，從中舞弊者。
三  竊取或侵占職務上持有之非公用私有器材、財物者。
四  對於主管或監督之事務，明知違背法令，直接或間接圖自己或其他私
    人不法利益，因而獲得利益者。
五  對於非主管或監督之事務，明知違背法令，利用職權機會或身分圖自
    己或其他私人不法利益，因而獲得利益者。
前項第一款至第三款之未遂犯罰之。
電信法第五十六條第一項
意圖為自己或第三人不法之利益，以有線、無線或其他電磁方式，盜接或盜用他人電
信設備通信者，處五年以下有期徒刑，得併科新台幣一百五十萬元以下罰金。
                                                                        Ａ


司法院資訊處製作；財團法人民間司法改革基金會備份。
